臺灣高等法院刑事裁定　　　　　　　　 100年度毒抗字第51號
抗　告　人　古勝有
上列抗告人因違反毒品危害防制條例案件，不服臺灣桃園地方法
院99年度毒聲字第1394號，中華民國99年12月30日裁定（聲請案
號：臺灣桃園地方法院檢察署檢察官99年度毒偵字第3277號），
提起抗告，本院裁定如下：
    主  文
抗告駁回。
    理  由
一、按觀察、勒戒後，檢察官或少年法院（地方法院少年法庭）
    依據勒戒處所之陳報，認受觀察、勒戒人有繼續施用毒品傾
    向者，檢察官應聲請法院裁定或由少年法院（地方法院少年
    法庭）裁定令入勒戒處所強制戒治，其期間為6 個月以上，
    至無繼續強制戒治之必要為止，但最長不得逾1 年，毒品危
    害防制條例第20條第2 項定有明文。
二、原裁定意旨略以：抗告人即被告古勝有因施用第二級毒品，
    經原審法院以99年度毒聲字第760 號裁定令入臺灣桃園看守
    所附設勒戒處所觀察、勒戒後，認有繼續施用毒品之傾向，
    有該所民國99年11月22日桃所衛字第0991305073-11號函所
    附「有無繼續施用毒品傾向證明書」暨「有無繼續施用毒品
    傾向評估標準紀錄表」各1 份附卷可按。檢察官聲請法院裁
    定抗告人令入戒治處所強制戒治，應予准許等語。
三、抗告意旨略以：抗告人於99年7月9日出監後，即未再施用毒
    品，自99年8月1日起已正常工作，有意遠離毒品，監所認有
    戒治必要，恐有誤判，且抗告人須侍奉父母，爰提起抗告，
    請為妥適裁定云云。
四、經查：
  (一)本件抗告人前於99年4 月7、8日間傍晚某時許，在桃園縣新
    屋鄉赤欄村1鄰赤牛欄1號住處，非法施用第二級毒品甲基安
    非他命，經原審以99年度毒聲字第760 號裁定送勒戒處所觀
    察、勒戒，其期間不得逾2 月確定。嗣經送臺灣桃園看守所
    附設勒戒處所觀察、勒戒後，經該所評估認有繼續施用毒品
    之傾向等情，業據原審核閱前開卷宗無訛（見99年度毒偵字
    第3277號偵查卷「下稱偵查二卷」第36至38頁），此部分事
    實堪以認定。
  (二)抗告人雖辯稱：其自99年7月9日出監後未再施用毒品云云。
    然抗告人於99年4 月7、8日間傍晚某時許，在桃園縣新屋鄉
    赤欄村1鄰赤牛欄1號住處，非法施用第二級毒品甲基安非他
    命之事實，業據抗告人於偵查中坦承不諱（見偵查二卷第14
    、15頁），且抗告人於99年4 月10日為警查獲當日採集之尿
    液，經臺灣檢驗科技股份有限公司以EIA酵素免疫分析法初
    步檢驗，及GC/MS氣相層析質譜儀確認檢驗結果，確呈甲基
    安非他命陽性反應，亦有濫用藥物檢驗報告附卷可稽（見99
    年度毒偵字第2844號偵查卷「下稱偵查一卷」第10、21、22
    頁），是抗告人施用第二級毒品之犯行，堪以認定。又按施
    用毒品者具「病患性犯人」之特質，與一般犯罪人有異，鑑
    於施用毒品者大多具有「成癮性」，為貫徹社會防制毒品之
    期盼，對施用毒品者，有施以「斷癮」之必要，故毒品危害
    防制條例規定乃就施用毒品行為，先為生理治療及心理復健
    之保安處遇，因而以令入勒戒處所觀察、勒戒方式，戒除其
    身癮，若仍無法戒除，有繼續施用毒品之傾向，再令入戒治
    處所施以強制戒治，以戒除其心癮，此乃針對受處分人將來
    之危險所為預防、矯治措施之保安處分，以達教化與治療之
    目的，可謂刑罰之補充制度，毒品危害防制條例本身所規定
    之觀察、勒戒及強制戒治等保安處分，雖限制受處分人之人
    身自由，卻有刑罰不可替代之教化治療作用，其目的及功能
    ，與刑罰並不相同。查抗告人經臺灣桃園看守所附設之勒戒
    處所評分結果，人格特質得22分、臨床徵候得40分、環境相
    關因素得2 分，合計64分，綜合判斷為「有繼續施用毒品傾
    向」，此有臺灣桃園看守所附設勒戒處所出具之「有無繼續
    施用毒品傾向證明書」及「有無繼續施用毒品傾向評估標準
    紀錄表」在卷可稽，業如前述。上開勒戒處所評估標準，係
    將與判斷有無繼續施用傾向之相關因素加以列舉及量化，以
    利執法者判定受勒戒人有無繼續施用毒品傾向，避免執法者
    之判斷流於恣意。是原審據以裁定所憑之「有無繼續施用毒
    品傾向評估標準紀錄表」及「有無繼續施用毒品傾向證明書
    」，係勒戒處所專業醫師依個案之臨床實務及具體事證，按
    抗告人之人格特質、臨床徵候及環境等相關因素所為評估，
    有其專業醫學之依據及標準，且其評估由形式上觀察，並無
    擅斷或濫權等明顯不當之情事，是原審據以認檢察官之聲請
    為正當，依毒品危害防制條例第20條第2 項之規定，裁定抗
    告人令入戒治處所強制戒治，難認有何違誤。抗告意旨指稱
    其自99年7月9日起即未再施用毒品，且有正常工作等情，並
    不足據以認定已無強制戒治之必要。另抗告人所稱：其須奉
    養父母等詞，尚與判斷抗告人是否有繼續施用毒品之傾向及
    應否施以強制戒治無關，均附此說明。
五、綜上所述，抗告人雖以前詞置辯，惟抗告人施用第二級毒品
    之犯行明確，且臺灣桃園看守所附設勒戒處所既已依抗告人
    之人格特質、臨床徵候、環境等相關因素，綜合評量認定抗
    告人有繼續施用毒品之傾向。從而，原審審酌前述臺灣桃園
    看守所附設勒戒處所出具之「有無繼續施用毒品傾向證明書
    」，裁定抗告人施用第二級毒品，令入戒治處所強制戒治，
    其期間為6 個月以上，至無繼續強制戒治之必要為止，但最
    長不得逾1年，並無不合。本件抗告為無理由，應予駁回。
據上論斷，應依刑事訴訟法第412 條，裁定如主文。
中    華    民    國   100    年    2     月    16    日
              刑事第二十四庭審判長法  官  李錦樑
                                  法  官  張惠立
                                  法  官  朱瑞娟
以上正本證明與原本無異。
不得再抗告。
                                  書記官  郭家慧
中    華    民    國   100    年    2     月    17    日